臺灣高等法院臺南分院民事判決　九十一年度訴字第五四號　Ｊ
　　　原　　　告　丁○ ○ ○.
　　　訴訟代理人　丙　○　○
　　　被　　　告　乙　○　○
　　　訴訟代理人　甲　○　○
右被告乙○○因過失傷害案件，原告於刑事程序提起附帶民事訴訟，請求侵權行為損
害賠償，由刑事庭裁定（九十一年交附民字第一五０號）移送前來，本院判決如左：
被告應給付原告新台幣貳拾肆萬元。
原告其餘之訴駁回。
訴訟費用由被告負擔五分之一，餘由原告負擔。
甲、原告方面：
乙、被告方面：
丙、本院依職權函調台灣嘉義地方法院檢察署九十一年度偵字第一七七號刑事卷宗（
一、原告主張被告於九十年五月十二日十二時二十五分許，駕駛車牌號碼ＲＹ－九三
　　八一號之自小客車，沿支線道大同路由東往西，途經與友忠路之交岔路口處，疏
　　於注意，未暫停讓幹線道友忠路車輛先行，因而衝撞在幹線道友忠路由趙文英駕
　　駛由北往南之自小客車，致坐在該車之原告丁○○○受有右側肩胛骨骨折之傷害
　　，爰依侵權行為損害賠償之法律關係，請求被告賠償非財產上損害二百四十萬元
　　等語。
　　被告則以：伊車先到達該路口且已經過路口一半，受原告使用人趙文英駕駛自小
　　客車所衝撞，伊並無過失，縱有過失亦應由原告負主要過失責任，請求之精神慰
　　撫金過高等語，資為抗辯。
二、原告主張被告於九十年五月十二日十二時二十五分許，駕駛車牌號碼ＲＹ－九三
　　八一號自小客車沿支線道嘉義市○○路由東往西方向行駛，途經大同路與友忠路
　　之交岔路口處，與在幹線道友忠路從北往南方向行駛由訴外人趙文英所駕駛車牌
　　號碼ＲＫ－五二二六號之自小客車相撞，致後述車輛上乘客即原告受有右側肩關
　　節脫臼及右手肱骨骨折等傷害之事實，業據其提出天主教聖馬爾定醫院之診斷證
　　明書、受傷照片五張為證（見九十年度發查字第一○○三號偵查卷第六至八頁）
　　，並有本院九十一年度交上易字第五七八號刑事判決及原告於聖馬爾定醫院之病
　　歷資料在卷可稽（見本院卷第三○至七七、本院卷第四至七頁），復為被告所不
　　爭，堪可信為真實。
三、原告另主張本件車禍事故之發生，緣因於被告駕車疏未注意其支線道車應暫停讓
　　幹線道車先行所致；惟為被告否認有何過失，並以：伊車先到達該路口且已經過
　　路口一半，遭原告使用人趙文英高速駕駛自小客車從右後側衝撞所致云云置辯。
　(一)按車輛行至無號誌或號誌故障而無交通警察指揮之交岔路口，支線道車應暫停讓
　　幹線道車先行，道路交通安全規則第一百零二條第一項第二款定有明文。所謂「
　　支線道應暫停讓幹道車先行」，係指幹道車有較支線道車輛優先通行之權利，支
　　線道之車輛，應在交岔路口前暫停，確定幹道線並無車輛，或雖有車輛，但距離
　　尚遠，其可安全通過時，始可進入交岔路口；不能以支線道車輛先時到達該路口
　　、或較接近路口，甚或已在岔路口中，即認有較幹線道車輛優先通行之權利。
　(二)經查：被告所行駛之大同路為約二十公尺寬之支線道，訴外人趙文英所行駛之友
　　忠路係約四十二公尺寬之幹線道，有前開調查報告表及嘉義市○○○道路交通事
　　故肇因推測表各一份在卷可證（見原審卷第二五頁）。又本件車禍事故事發當時
　　，嘉義市○○路與友忠路之交岔路口雖有號誌但因故障無動作，且無交通警察指
　　揮等情，為兩造所不爭執，並有道路交通事故調查報告表一份在卷足憑（見原審
　　卷第二六頁）。
　(三)參以被告於警訊中所陳：「當時車速約三十公里，路況良好，中午視線良好。我
　　沒有看到對方車輛」；原告座車駕駛趙文英於警訊時陳述：「：：當我行駛到與
　　大同路口時，在我左側大同路上有一部小客車快速行駛，硬是要強行通過，我即
　　踩煞車並向右閃躲，但仍被對方車輛撞擊，我的車子右轉九十度飛出去」等語（
　　均見偵查卷第二七至三○頁）等情。由被告自承其車速三十公里，顯見被告駕駛
　　車輛在該肇事岔路口未依規定暫停，否則減速暫停再起步加油，在岔路口時，時
　　速不可能為三十公里，原告主張之被告駕駛自小客車由支線道之大同路欲通過有
　　號誌但因故障無動作又無交通警察指揮之交岔路口時，未遵守前開規定，暫停讓
　　幹線道趙文英所駕駛自小客車先行等事實，可以信為真實。被告不得以其未看見
　　趙文英所駕駛之車輛，即可不減速暫停。
　(四)本件被告若有遵守上開交通安全之規定，於過交岔路口時，先暫停車，讓幹線道
　　上車輛先行通過，且依當時天候晴、日間自然光線、路面乾燥、無缺陷、無障礙
　　物、視距良好等情（亦有前開調查報告表足憑），並無不能注意之情事，被告應
　　注意能注意竟疏未注意，致發生本件車禍，被告過失責任甚明，是被告所辯對本
　　件車禍事故，無過失責任云云，不足採信。又被告乙○○因上開過失傷害行為，
　　亦經本院以九十一年度交上易字第五七八號刑事判決判處有期徒刑三月（得易科
　　罰金）確定，亦採相同見解，並經本院調閱該刑事卷宗查明屬實，要併敘明。
　　又被告未讓幹道車先行而強行通過交岔路口，導致原告所乘之車輛煞車不及撞上
　　被告所駕駛之車，是本件雖係原告所乘車輛撞擊被告之車輛，然其肇事主因仍在
　　被告，被告抗辯不能證明兩造均同時到達交岔路口，無支線道車應讓幹線道車之
　　適用，且係原告所乘座車衝撞伊所開車輛，伊無過失云云，自無足採。
四、次按車輛行經無號誌之交岔路口時，應減速慢行，作隨時停車之準備；又汽車行
　　駛時，駕駛人應注意車前狀況及兩車並行之間格，並隨時採取必要之安全措施，
　　道路交通安全規則第九十三條第一項第三款及第九十四條第三項分別定有明文。
　　訴外人趙文英駕駛前開自小客車行經上開交岔路口，未注意車前狀況，減速慢行
　　，作隨時停車之準備，致撞擊被告所駕駛之自小客車，其對車禍之發生亦有過失
　　，臺灣省嘉雲區車輛行車故鑑定委員會（見該會九十年八月十日嘉鑑字第九○○
　　七八七號函所附鑑定意見書，附於九十年度發查字第一○○三號偵查卷第五頁）
　　及臺灣省車輛行車事故覆議鑑定委員會（見該會九十一年七月二十九日府覆議字
　　第九一一○三○一號函，附於本院刑事卷第四九頁）就被告部分，與本院認定之
　　事實並不相同，為本院所不採；惟就趙文英部分，亦同認未注意車前狀況減速慢
　　行，為肇事次因之見解，是趙文英應負十分之四之過失責任。故就本件車禍事故
　　之發生，被告支線道車未讓訴外人趙文英幹線道車先行，而應負主要過失責任，
　　被告應負十分之六之過失責任，且其過失行為跟原告之受傷具有相當因果關係。
五、按因故意、過失不法侵害他人之權利者，負損害賠償責任；又不法侵害他人之身
　　體、健康、名譽、自由、信用、隱私、貞操或不法侵害其他人格法益而情節重大
　　者，被害人雖非財產上之損害，亦得請求賠償相當之金額，民法第一百八十四條
　　第一項前段、第一百九十五條第一項前段分別定有明文。被告對於本件車禍事故
　　負有過失責任，且致原告受傷而有損害，已如前述，是原告以其肉體及精神上受
　　有痛苦，請求被告賠償其非財產上損害，依法即屬有據。
　　爰審酌原告因本件車禍受有右關節脫臼及右肱骨骨折之傷害，需手術植入鋼釘固
　　定治療並住院三天，其後持續治療一年餘等情（見本院卷第三○至七七頁所附天
　　主教聖馬爾定醫院之病例摘要及醫療費用單據），並參酌原告為民國二十四年九
　　月十四日生，年逾六十五歲，國小肄業，原從事醫院資源回收工作，在嘉義縣中
　　埔鄉有房屋三棟、土地七筆，投資嘉義市第一信用合作社，八十九年及九十年度
　　之綜合所得為三十三萬六千八百八十三元及三十萬二千七百五十二元，別無其他
　　財產資料；被告為民國五十九年九月八日生，專科畢業，從事個人電腦資訊工作
　　，在雲林縣斗六市有一筆土地及一間房屋，投資「民間投資股份有限公司」五萬
　　元及「紅將資訊有限公司」四十二萬元，八十九、九十年度年綜合所得稅申報額
　　為一千七百九十五元及十八萬二千二百零七元，別無其他財產資料等情，為兩造
　　所供，並有財政部台灣省南區國稅局嘉義市分局南區國稅嘉市資字第○九一○○
　　二四四八四號函及民雄稽徵所南區國稅民雄密字第○九一○○三二四五六號函所
　　附歸戶財產查詢清單及綜合所得稅各類所得資料在卷可按（見本院卷二○至二八
　　頁）等兩造身份、地位、經濟狀況，及原告所受痛苦程度，認原告主張其因本件
　　車禍事故所肇致不法侵害身體健康，所受非財產上之損害（精神慰撫金）在四十
　　萬元之範圍內，尚屬允當，逾此範圍所為之主張，乃屬過高，而非可採。
六、末按損害之發生或擴大，被害人與有過失者，法院得減輕賠償金額或免除之；而
　　債務人之代理人或使用人，關於債之履行有故意過失時，債務人應與自己之故意
　　或過失，負同一責任，民法第二百十七條第一項及第二百二十四條前段分別定有
　　明文；又汽機車之乘客係藉駕駛人載送而擴大其活動範圍，駕駛人為之駕駛汽機
　　車，應認係乘客之使用人，故駕駛人對車禍損害之發生與有過失之情形，自應類
　　推適用民法第二百二十四條之規定，視為乘客自己之過失，最高法院七十四年台
　　上字第一一七○號亦著有判例可參。經查，原告因本件車禍事故，所受非財產上
　　損害為四十萬元，及本件車禍事故之發生，原告座車之駕駛人趙文英應負過失責
　　任十分之四，被告應負過失責任十分之六，已如前所述，揆諸前開說明，應視同
　　原告對本件損害之發生應自負過失責任十分之四，被告之賠償金額自應減為損害
　　額四十萬元之十分之六即二十四萬元，始符公平。
七、從而，原告本於侵權行為損害賠償之法律關係，請求被告賠償非財產上損害精神
　　慰撫金，於二十四萬元範圍內，為有理由，應予准許，逾此範圍所為之請求，為
　　無理由，應予駁回。
八、本件原告雖有提及其支出醫療費用數萬元等情，惟經本院闡明後，其明白表示就
　　醫療費用損失部分不請求，僅欲請求精神慰撫金（見本院卷第九六頁），是就此
　　部分本院自無庸加以審究，附此敘明。
九、本件判決之基礎已臻明確，兩造其餘攻擊防禦方法及舉證，核與判決結果無影響
　　，爰不另一一論述，併此敘明。
十、據上論結，本件原告之訴為一部有理由，一部無理由，爰依民事訴訟法第七十九
　　條但書，判決如主文。
中　　　華　　　民　　　國　　九十一　　年 　　十二　 　月　　二十四　　日
　　　　　　　　　　　　　　　　　　臺灣高等法院臺南分院民事第三庭
~B1審判長法官　林　　輝　　雄
~B2　　　法官　王　　明　　宏
~B3　　　法官　丁　　振　　昌
右為正本係照原本作成。
被告不得上訴。
原告如對本判決上訴，須於判決送達後二十日內向本院提出上訴狀；未表明上訴理由
者，應於上訴後二十日內向本院提出理由書。
中　　　華　　　民　　　國　　九十一　　年 　　十二　 　月　　二十六　　日
~B法院書記官　黃　　惠　　美
